臺灣嘉義地方法院民事判決
111年度嘉小字第376號
原      告  于宜仙  
被      告  黃銘偉  



上列當事人間因被告過失傷害案件，原告提起刑事附帶民事訴訟
請求侵權行為損害賠償事件，經本院刑事庭以111年度交附民字
第3號裁定移送前來，本院於民國111年5月23日言詞辯論終結，
判決如下：
    主  文
一、被告應給付原告新臺幣9,582元，及自民國111年1月24日起
    至清償日止，按年息百分之5計算之利息。
二、原告其餘之訴駁回。
三、訴訟費用新臺幣1,000元，其中新臺幣250元由被告負擔，其
    餘由原告負擔。
四、本判決第1項得假執行。
    事實及理由
壹、程序事項
一、按因犯罪而受損害之人，於刑事訴訟程序固得附帶提起民事
    訴訟，對於被告請求回復其損害，但其請求回復之損害，以
    被訴犯罪事實所生之損害為限，否則縱令得依其他事由，提
    起民事訴訟，亦不得於刑事訴訟程序附帶為此請求。此項限
    制，於該附帶民事訴訟經刑事法院依刑事訴訟法第504條第1
    項規定以裁定移送同院民事庭後，亦有其適用（最高法院97
    年度台上字第1809號判決意旨參照）。本件被告因犯過失傷
    害罪，經本院刑事庭以110年度交易字第491號刑事判決有罪
    在案，原告於該刑事訴訟程序提起本件附帶民事訴訟請求被
    告損害賠償，其中被告因過失肇事致車牌號碼000-0000號普
    通重型機車（下稱系爭機車）受有損害部分，並非被告刑事
    案件被訴過失傷害犯罪事實所及，原告就此併提刑事附帶民
    事訴訟本非合法，原應由本院以裁定駁回原告此部分之訴，
    然原告於移送本院審理後已繳納裁判費，本院即應就此併予
    審理，先予敘明。
二、次按訴狀送達後，原告不得將原訴變更或追加他訴，但擴張
    或減縮應受判決事項之聲明者，不在此限，民事訴訟法第25
    5條第1項第3款定有明文。本件原告起訴時，訴之聲明原為
    ：⒈被告應賠償原告新臺幣（下同）80,000元，及自起訴狀
    繕本送達翌日起至清償日止，按週年利率百分之5計算之利
    息。⒉請准供擔保宣告假執行。嗣於本院民國111年4月27日
    調解程序期日當庭變更聲明為：⒈被告應給付原告43,000元
    ，及自起訴狀繕本送達翌日起至清償日止，按年息百分之5
    計算之利息。⒉請依職權宣告假執行。是核原告前開所為訴
    之變更，係屬減縮應受判決事項之聲明，自應准許。
三、本件被告經合法通知，未於言詞辯論期日到場，且核無民事
    訴訟法第386條所列各款情形，爰依原告之聲請，由其一造
    辯論而為判決。
貳、實體事項
一、原告主張：
　㈠被告於110年2月13日上午10時48分許，駕駛車牌號碼000-000
    0號自用小客車，自嘉義市八德路停車格駛出至外側快車道
    直行，待欲右轉彎進入前方香緹汽車旅館大門口前時，本應
    注意變換車道應顯示方向燈且讓直行車先行，依當時天候晴
    、日間自然光線、柏油路面乾燥、無缺陷且無障礙物、視距
    良好等情，客觀上並無不能注意之情事，不僅未顯示方向燈
    ，且未禮讓後方直行車，貿然向右轉彎至慢車道上，適有原
    告騎乘系爭機車，沿同路段自後方慢車道亦未遵守限速而超
    速行駛至此，閃避不及，系爭機車之左前車頭撞擊前開自用
    小客車之右側車身，原告當場人車倒地，受有左側肩膀挫傷
    、左側手肘挫傷、下背和骨盆挫傷（下稱系爭傷害）等傷害
    （以上如本院110年度交易字第491號刑事判決之事實）。
　㈡原告因此遭受下列損害之項目與範圍：
　⒈醫療費3,360元：原告因系爭傷害至衛生福利部嘉義醫院及戴
    德森醫療財團法人嘉義基督教醫院就診，共支出醫療費用1,
    040元，並支出除疤費用320元及後續治療費2,000元。
　⒉交通費用1,200元：原告因本件車禍受傷就醫加上系爭機車維
    修，只好以計程車代步，分別從衛生福利部嘉義醫院回到其
    住處及從其住處到民雄車站附近工作，兩趟計程車費共計1,
    200元。
　⒊修車費用8,550元：原告所有系爭機車因遭被告撞擊所造成之
    車輛維修費用共計8,550元（均為零件）。
　⒋精神慰撫金30,000元：原告因本件車禍致受有系爭傷害，除
    就醫治療外，後續還需要除疤、無法工作之請假損失，且被
    告態度惡劣無意願賠償，造成原告心理上之痛苦，故請求精
    神賠償30,000元。
　㈢並聲明：⒈被告應給付原告43,000元，及自起訴狀繕本送達翌
    日起至清償日止，按年息百分之5計算之利息。⒉請依職權宣
    告假執行。
二、被告未於言詞辯論期日到場，亦未提出書狀為何聲明或陳述
    。
三、本院之判斷：
  ㈠按因故意或過失，不法侵害他人權利者，應負損害賠償責任
    ，民法第184條第1項前段定有明文。查原告主張被告有上述
    侵權行為而致原告受傷及系爭機車受損之事實，有其提出的
    醫療收據、診斷證明書及估價單等為證（見本院卷第109至1
    17頁），而被告前開所涉過失傷害犯行，業經本院刑事庭以
    110年度交易字第491號刑事判決判處被告拘役45日，如易科
    罰金，以1,000元折算1日等情，亦有上開刑事判決在卷可按
    （見本院卷第9至14頁），堪認原告上開主張之事實應為真
    。從而，原告依侵權行為之法律關係，請求被告賠償其所受
    損害，於法有據。
  ㈡次按不法侵害他人之身體或健康者，對於被害人因此喪失或
    減少勞動能力，或增加生活上之需要時，應負損害賠償責任
    ；不法侵害他人之身體、健康者，被害人雖非財產上之損害
    ，亦得請求賠償相當之金額，民法第193條第1項、第195條
    第1項前段分別定有明文。茲就原告請求被告賠償之各項損
    害，逐一審酌如下：
　⒈醫療費用部分：原告主張其因系爭傷害至衛生福利部嘉義醫
    院及戴德森醫療財團法人嘉義基督教醫院就診，共支出醫療
    費用1,040元，並支出除疤費用320元及後續治療費2,000元
    ，合計3,360元等語。經查，原告支出醫療費用1,040元部分
    ，業據提出與其所述相符之醫療收據及診斷證明書為證（見
    本院卷第109至115頁），經核為治療系爭傷害所支出，堪認
    為必要費用，應予准許。至於原告其餘請求除疤費用320元
    及後續治療費2,000元部分，僅泛稱因體質關係，並未提出
    證據證明有其必要，自應予駁回。
　⒉交通費用部分：原告主張其因本件車禍受傷就醫加上系爭機
    車維修，只好以計程車代步，分別從衛生福利部嘉義醫院回
    到其住處及從其住處到民雄車站附近工作，兩趟計程車費共
    計1,200元等語。經查，原告雖未提出任何單據證明其說，
    但本院審酌原告既然有前開就醫治療以及機車送修之情形，
    其確實有因車禍後就醫返回住處及因機車送修無法騎車上班
    而有搭乘計程車之必要，因此考量其住處與上開醫院及其工
    作處所最近距離分別為3公里、11.1公里等情，此有Google
    地圖在卷可參（見本院卷第141至147頁），認為其兩趟計程
    車費用合計應以510元為適當，是原告請求交通費部分於510
    元之範圍內，應予准許，逾此範圍之請求，則為無理由，應
    予駁回。
　⒊修車費用部分：原告主張其所有系爭機車因遭被告撞擊所造
    成之車輛維修費用共計8,550元（均為零件）等語。按不法
    毀損他人之物者，被害人得請求賠償其物因毀損所減少之價
    額；負損害賠償責任者，除法律另有規定或契約另有訂定外
    ，應回復他方損害發生前之原狀；損害賠償，除法律另有規
    定或契約另有訂定外，應以填補債權人所受損害及所失利益
    為限，民法第196條、第213條第1項、第216條第1項分別定
    有明文。而所謂請求賠償物被毀損所減少之價額，得以修復
    費用為估定標準，但以必要者為限，例如修理材料以新品換
    舊品，應予折舊（最高法院77年度第9次民事庭會議決議參
    照）。是依行政院所頒固定資產耐用年數表及固定資產折舊
    率表，【機械腳踏車】之耐用年數為3年，依平均法計算其
    折舊結果（即以固定資產成本減除殘價後之餘額，按固定資
    產耐用年數表規定之耐用年數平均分攤，計算折舊額），每
    年折舊率為3分之1，而原告主張系爭機車因本件車禍受損修
    理費為8,550元等情，有其所提出之估價單在卷可稽（見本
    院卷第117頁），堪認屬實，再據原告陳稱上開修理費用均
    為零件（見本院卷第105頁），則該零件材料係以新品替換
    舊品，自應扣除折舊部分。查系爭機車係104年4月出廠，有
    公路監理電子閘門查詢資料在卷可稽（見本院卷第133頁）
    ，迄本件車禍發生之110年2月13日，使用逾3年，已超過耐
    用年限，其零件更換應以零件之殘價計算其損害額。準此，
    依所得稅法第51條及同法施行細則第48條之規定，本院以平
    均法計算其折舊，並依營利事業所得稅查核準則第95條所規
    定之計算公式計算其殘價（即殘價＝固定資產之實際成本/耐
    用年數表規定之耐用年數+1），則上開零件費用17,800元，
    於使用3年後之殘價為2,138元【計算式：8,550/(3+1)≒2,13
    8，小數點以下四捨五入】，是系爭機車之修復必要費用為2
    ,138元。因此，原告就此請求2,138元部分，為有理由，逾
    此範圍，則非有據，不應准許。
　⒋精神慰撫金部分：按慰藉金之賠償須以人格權遭遇侵害，使
    精神上受有痛苦為必要，其核給之標準固與財產上損害之計
    算不同，然非不可斟酌雙方之身份資力、加害程度及其他各
    種情形核定相當之數額（最高法院51年度台上字第223號民
    事裁判意旨參照）。查原告確實因本件車禍受有系爭傷害，
    已如前述，堪認其精神上自受有相當之痛苦，故其請求被告
    賠償其所受非財產上之損害即精神慰撫金，應屬有據。因此
    ，本院審酌原告為大學畢業之學歷、在飲料店工作、月收入
    約2萬7千元左右、經濟狀況穩定與被告為國中畢業之學歷、
    為臨時工（目前在監）、月薪約3萬元（見本院卷第139、91
    頁）等兩造之身分、地位、經濟能力，及原告因此所受精神
    上痛苦之程度等一切情狀，認原告請求被告賠償精神慰撫金
    於1萬元內尚屬適當，應予准許。至逾此部分之請求則無理
    由，應予駁回。
  ⒌綜上，原告受有損失之金額合計為13,688元【計算式：1,040
    +510+2,138+10,000】。
　㈢按損害之發生或擴大，被害人與有過失者，法院得減輕賠償
    金額或免除之。民法第217條第1項亦定有明文。查本件車禍
    之發生，被告固有變換車道未顯示方向燈且未禮讓後方直行
    車而貿然右轉彎至慢車道之過失，惟原告騎乘系爭機車未遵
    守限速而超速行駛，則與有過失，此經本院110年度交易字
    第491號刑事判決認定如前，故原告就本件車禍之發生自應
    承擔過失責任甚明。因此，本院綜合本件車禍之經過、原因
    力及雙方之過失情節，認原告就本件車禍應負擔3成之過失
    責任，被告應負擔7成之過失責任，是被告賠償原告13,688
    元之損失，應減為9,582元【計算式：13,688×0.7≒9,582，
    小數點以下四捨五入】。
　㈣按給付有確定期限者，債務人自期限屆滿時起，負遲延責任
    。給付無確定期限者，債務人於債權人得請求給付時，經其
    催告而未為給付，自受催告時起，負遲延責任。其經債權人
    起訴而送達訴狀，或依督促程式送達支付命令，或為其他相
    類之行為者，與催告有同一之效力。民法第229條第1項及第
    2項定有明文。又遲延之債務，以支付金錢為標的者，債權
    人得請求依法定利率計算之遲延利息。但約定利率較高者，
    仍從其約定利率。應付利息之債務，其利率未經約定，亦無
    法律可據者，週年利率為百分之5。民法第233條第1項及第2
    03條亦有明文。本件原告對被告之前揭損害賠償債權，既經
    原告提起刑事附帶民事起訴而送達訴狀，被告迄未給付，當
    應負遲延責任。是原告請求被告給付自起訴狀繕本送達被告
    翌日即111年1月24日（送達回證見附民卷第7頁）起至清償
    日止，按年息百分之5計算之法定遲延利息，核屬有據，應
    予准許。
四、綜上所述，原告基於侵權行為法律關係，請求被告給付9,58
    2元，及自111年1月24日起至清償日止，按年息百分之5計算
    之利息，為有理由，應予准許。逾此範圍之請求，則為無理
    由，應予駁回。
五、本判決原告勝訴部分，係適用小額程序所為被告敗訴之判決
    ，依民事訴訟法第436條之20規定，應依職權宣告假執行。
六、又本件係刑事附帶民事訴訟，而由本院刑事庭移送民事庭者
    ，依刑事訴訟法第504條第2項之規定，免納裁判費，惟本件
    移送民事庭後，原告因請求車損而支出第一審裁判費用1,00
    0元部分，應按兩造勝敗比例分擔，較為公允，爰依民事訴
    訟法第79條及同法第436條之19條第1項之規定，確定本件訴
    訟費用額為1,000元，並諭知兩造訴訟費用負擔之比例如主
    文第3項所示。
中　　華　　民　　國　　111 　年　　6 　　月　　6 　　日
                  臺灣嘉義地方法院嘉義簡易庭
                                  法　官　周欣怡
以上正本係照原本作成。
如對本判決上訴，須於判決送達後20日內向本庭（嘉義市文化路
308之1號）提出上訴狀（均須按他造當事人之人數附繕本）。如
委任律師提起上訴者，應一併繳納上訴審裁判費。
民事訴訟法第436條之24第2項規定：對小額程序之第一審裁判之
上訴或抗告，非以其違背法令為理由，不得為之。
中　　華　　民　　國　　111 　年　　6 　　月　　6 　　日
                                  書記官  葉芳如